臺灣板橋地方法院刑事判決　　　　　　　95年度易字第1580號
公　訴　人　臺灣板橋地方法院檢察署檢察官
被　　　告　甲○○
　　　　　　　　　　（現另案在臺灣桃園女子監獄附設戒治所
?　　　　　　　　　執行）
上列被告因詐欺案件，經檢察官提起公訴（95年度偵字第14639
號），暨聲請移送併案審理（95年度偵字第23722 號），本院判
決如下：
    主  文
甲○○無罪。
    理  由
一、本件公訴意旨略以：被告甲○○可預見若提供自己帳戶供他
    人使用，可能係供作他人為常業詐欺犯罪之人頭帳戶，仍基
    於幫助他人詐欺之犯意，於民國95年4 月間某日起，將其在
    陽信商業銀行新福分行（下稱陽信銀行）開立之帳號000000
    000000000 號之存簿、提款卡、密碼，交付予姓名年籍不詳
    之人士使用。嗣於95年4 月26日12時44分許，因乙○○遭不
    明人士詐騙其家人將遭受不利，匯款新台幣（下同）13,000
    元至上開帳戶，乃報警處理並向前開銀行要求凍結上開帳戶
    ，被告所有金融帳戶則被通報為警示帳戶，嗣於同年5 月18
    日14時22分許，被告前往位於臺北縣新莊市○○路345 號之
    中華商業銀行新莊分行辦理存簿提領，為該分行行員發覺報
    警而查獲。因認被告涉犯刑法第30條、第339 條第1 項之幫
    助詐欺罪嫌云云。
二、按犯罪事實應依證據認定之，無證據不得認定犯罪事實；不
    能證明被告犯罪者，應諭知無罪之判決，刑事訴訟法第154
    條第2 項、第301 條第1 項分別定有明文。再按犯罪事實之
    認定，應憑證據，如未能發現相當證據，或證據不足以證明
    ，自不能以推測或擬制之方法，以為裁判基礎；又認定不利
    於被告之事實，須依積極證據，茍積極證據不足為不利於被
    告事實之認定時，即應為有利於被告之認定，更不必有何有
    利之證據，有最高法院著有40年臺上字第86號判例、30年上
    字第816 號判例可據。再者，認定犯罪事實所憑之證據，無
    論為直接證據或間接證據，其為訴訟上之證明，須於通常一
    般之人均不致於有所懷疑，而得確信其為真實之程度者，始
    得據之為有罪之認定，倘其證明尚未達到此一程度，而於通
    常一般人仍有合理之懷疑存在，尚未達於可確信其真實之程
    度者，在該合理懷疑尚未剔除前，自不能為有罪之認定，復
    有最高法院76年臺上字第4986號判例、94年度臺上字第2033
    號判決可參。
三、公訴意旨認被告涉有上述幫助詐欺犯行，無非係以被告於偵
    查中所為供述，及被害人乙○○暨證人即中華商業銀行行員
    張趯鐘所為證言為其論據。訊據被告於偵查及本院審理中均
    堅詞否認有何幫助詐欺犯行，辯稱：其前夫戊○○的朋友丁○○、陳韋均說要借用帳戶辦汽車貸款，其遂前往陽信銀行
    新福分行開戶，並將帳戶的存摺及提款卡交予他們等語。經
    查：
  (一)證人即被害人乙○○於警詢中陳稱：「95年4 月26日12時許
    ，我接到一通未有來電顯示的電話，一名自稱『阿龍』的男
    子說要對對我全家不利，如沒有處理隨時準備住院，要我匯
    88,000元擺平，我帳戶內只有13,000元，所以只匯這些錢至
    對方所指定的陽信銀行新福分行000000000000000 號帳戶，
    後來覺得怪怪的，才發覺被騙」等語（見丙○95年偵字第14
    639 號卷第3 至4 頁）。而上開陽信銀行新福分行帳戶，係
    被告於95年4 月25日前往開設，此有該行95年8 月28日函及
    所附開戶印鑑卡、證件影本等在卷可參（見本院卷第10至11
    頁）。而上開帳戶於96年4 月26日12時44分許經被害人乙○○匯入款項13,000元乙節，亦有台新銀行自動櫃員機交易明
    細表、陽信銀行客戶對帳單各1 件在卷可佐（見上開偵查卷
    第14頁、本院卷(一)第13頁）。
  (二)次查，被告上開帳戶係於96年5 月5 日經陽信銀行依行政院
    金融監督管理委員會銀行局函示而主動銷戶乙節，有陽信銀
    行新福分行95年9 月6 日函1 件在卷可查（見本院卷第16頁
    ）。由上開函文，已可見被告並未主動前往辦理該帳戶之掛
    失手續。而證人即中華銀行新莊分行行員張趯鐘於偵查中亦
    具結證稱：「被告當天是持存摺、印章、取款條來提款，因
    該帳戶有被設定為警示帳戶，顯示異常，我就通知主管，主
    管隨即依規定報警，另一方面則拖延不讓被告離開，被告有
    說是在外面提款機提領不成功才到櫃台來領款」等語（見上
    開偵查卷第23頁）。由上開證人張趯鐘所為證言，亦可見被
    告就其帳戶被列為警示帳戶乙事，並非知情。倘被告係將上
    述陽信銀行帳戶提供予詐騙集團成員使用，並可預見將提供
    不法資金進出使用，當無仍持存摺、印章前往銀行櫃台提領
    現金之理。
  (三)再者，被告於偵訊中即供稱：「於95年4 月間，將帳戶交給
    一個叫建宏的人，住在三重市○○街。我是在他家把帳戶交
    給他的，當時他說要開車行，要我去銀行幫他開戶，說他要
    貸款，我就將存摺、提款卡交給他，並告知他密碼」等語（
    見上開偵查卷第33頁），於本院準備程序中復供稱：「我前
    夫的朋友丁○○、陳韋均說要辦汽車貸款，需要用到帳戶，
    就要我去陽信銀行開戶，他們說辦好以後，可以到他們車行
    靠行，車子出租也有利潤可分」等語（見本院卷(一)第45頁）
    。有關被告上開供述情節，證人即被告之前夫戊○○於本院
    審理中具結證稱：「丁○○是我的朋友，他是我的鄰居，我
    們從小就認識。我曾介紹他認識被告，被告會與丁○○見面
    都是因為我在場的關係，被告與丁○○很少說話。丁○○開
    設『鴻福租車行』，大約2年 前，他說要擴大營業，要我去
    靠行，要用我的名義去買車，貸款由丁○○繳納，車輛的營
    業盈餘可以分給我。我有簽過一些貸款文件，但貸款沒有下
    來。我將我的銀行存摺、印章、金融卡、密碼都交給他，是
    為了要辦汽車貸款，他說供撥款所用，後來丁○○又說公司
    需用到另一個帳戶進出款項，我又拿了一本存摺給他，丁○○說要貸款買兩部車，所以後來我總共拿了四本存摺給他。
    當時丁○○、陳韋均有問我是否可以找家人加入，我父母比
    較老實不願意加入，我才會帶被告去找丁○○。因為景氣不
    好，我和被告都沒有工作，又要養家，丁○○說每個月都有
    錢領，只要車子出租就可以分到盈餘，我認為這樣不錯，所
    以也帶被告去，被告也拿了四本存摺給丁○○，是陳韋均親
    自帶被告去四家開戶的，我跟丁○○在車行等他們，其中有
    一次開戶是陳韋均、丁○○一起帶被告去開戶的，那次我先
    離開，四次開戶都是不同時間，其中三次是陳韋均帶被告去
    開戶的，這四次開戶我都沒有跟去。被告是在臺北縣三重市
    ○○街丁○○的辦公室將存摺、提款卡等物交給丁○○的，
    時間大約在農曆年前後。我將存摺交給丁○○時，丁○○有
    拿一張委任書給我看，我看上面有法院的字樣就信以為真。
    後來貸款一直沒有下來，我想跟丁○○取回存摺等物時，就
    發生本案了。我的信用良好，在本案發生前還可以申請貸款
    ，而且也有按月繳息，因為本案才變成信用不良。我曾向丁○○租車，租期一個多月，當時是用朋友的名義承租，後來
    車子有刮傷，我已經將租金清償，沒有積欠，車損費用是後
    來才與丁○○結清的，丁○○沒有為此不高興。李佳駿是我
    們國中的學長，我有看過李嘉駿拿存摺給丁○○，是為了辦
    理信用貸款，因為李嘉駿表示要開餐廳，並不是辦理汽車貸
    款」等語（見本院96年3 月29日審理筆錄第3 至8 頁）。由
    證人戊○○所述，已可見被告所辯情節並非子虛。
  (四)再者，本院依被告所述「丁○○」之出生年月日查詢，確有
    丁○○之人，經傳喚證人丁○○於本院審理中具結證稱：「
    被告是我朋友戊○○的太太，我有見過被告幾次，戊○○曾
    經帶她到我家裡聊天一、兩次，我跟被告沒有什麼聯絡。戊○○是國中時的學長，已經認識十幾年了，並不經常聯絡，
    在去年的時候，他有欠我錢，因為我開租車公司，我的女朋
    友陳韋均也有在我開設的車行幫忙，戊○○於94年間向我租
    車沒有付車租，後來車子因此被吊銷執照半年。戊○○本來
    要跟我租借一個月，但他沒有在租期屆滿時將車子還我，後
    來車子就被吊銷執照，我自行取回車子，車還有碰撞受損，
    他總共欠我車租及車損修理費用共五十幾萬。後來我於95年
    間就經常找戊○○要債，因為我第一次做生意，把錢看得比
    較重，還為此跟他發生口角，直到現在我們還沒有和好。我
    有幫戊○○辦過汽車貸款，我只有查詢他的信用，他曾經表
    示他會去貸款買車後，再將車子轉賣或典當還我錢，但戊○○的信用不好，無法辦理。戊○○是將他與甲○○的身分證
    影本、銀行存摺影本一起拿給我，他們二人的信用資料我都
    有去查詢，我都沒有幫他們二人辦理汽車貸款，辦理汽車貸
    款也不需要銀行的提款卡及密碼。辦理汽車貸款前，我沒有
    叫戊○○去銀行開戶，他拿資料來的時候，就已經辦好了。
    戊○○或被告並沒有將陽信銀行新福分行及合庫新莊分行帳
    戶存摺、提款卡、密碼交給我，戊○○拿給我的存摺都是影
    本，我並沒有向他拿正本，也沒有向他拿銀行的提款卡、密
    碼等，這跟辦理汽車貸款沒有關係。我與被告夫妻二人只有
    債務糾紛而已，我也沒有將被告的存摺、提款卡交給詐騙集
    團使用」等語（見本院卷(一)第229 至233 頁）。雖證人丁○○否認收取被告銀行帳戶之存摺及提款卡、密碼等物，然就
    曾為被告辦理汽車貸款乙節，則與證人戊○○所述一致，可
    見被告所述「丁○○」、「陳韋均」、「汽車貸款」等情，
    確有其人其事，亦非全然不可信。況證人戊○○復當庭提出
    民事委任書一紙，其上委任人為戊○○，受任人為丁○○，
    並載明就「中國信託存摺本帳號000000000000使用授權雙方
    同意一事」委任，且載有戊○○、丁○○雙方之簽名、指印
    （見本院卷(二)），更可見證人戊○○所述有其依據，並非迴
    護被告而故為有利於被告之陳述，自較證人丁○○所述為可
    信。
  (五)此外，證人李佳駿於本院96年度簡字第82號案件偵查中曾具
    結證稱：「我於95年5 月初將存摺拿給丁○○，當時丁○○
    、陳韋均都在，丁○○說要幫我辦信用貸款，我自己辦不下
    來，丁○○說有認識的人可以幫我辦，我問他能貸多少，他
    說問好再跟我說，後來說可以貸100 萬元左右，但過了10幾
    天就收到銀行警示帳戶通知」等語（見丙○95年偵字第1797
    5 號卷第101 頁）。參以證人陳韋均所述：「後來李佳駿的
    存摺我拿給朋友蘇中正，他跟銀行比較熟，我給他李嘉駿的
    金融卡、身分證影本、印章、存摺」、「有幫戊○○、甲○○辦理過汽車貸款徵信」等語（見上開偵查卷第101 頁）。
    由上開證人李佳駿所述情節，足見證人丁○○、陳韋均確曾
    以辦理貸款名義向李佳駿收取存摺、提款卡、密碼等帳戶資
    料。益見被告辯稱因證人丁○○、陳韋均欲協助辦理汽車貸
    款始將存摺、提款卡、密碼等物交予證人丁○○乙節屬實。
  (六)綜上所述，既被告主觀上係基於辦理汽車貸款之目的，始將
    本件陽信銀行存摺、提款卡等物交予證人丁○○，而非交予
    不詳年籍姓名之人供作詐欺之不法交易資金進出使用，被告
    自無從預見證人丁○○將其存摺等資料用於詐騙被害人乙○○匯入款項使用，足見被告主觀上欠缺幫助詐欺之犯意。此
    外，又無其他積極證據證明被告有何基於幫助詐欺之犯意而
    提供帳戶存摺等物予詐騙集團成員使用之犯行，既然不能證
    明犯罪，揆諸上開說明，自應為被告無罪之諭知。
四、至移送併案部分（95年度偵字第23722 號），因本件起訴部
    分已認定無罪如前，是就上開併案部分，與本案無從構成連
    續犯之裁判上一罪關係，應退由檢察官另為適法之處理。
據上論斷，應依刑事訴訟法第301 條第1 項前段，判決如主文。
本案經檢察官馬凱蕙到庭執行職務。
中　　華　　民　　國　　96　　年　　9 　　月　　19　　日
                  刑事第十四庭  審判長法　官  林海祥
                                      法　官  許炎灶
                                      法　官  汪怡君
上列正本證明與原本無異。
如不服本判決，應於送達後十日內敘明上訴理由，向本院提出上
訴狀。
                                      書記官  李郁禎
中　　華　　民　　國　　96　　年　　9 　　月　　26　　日
